【裁判字號】    88,上易,4729
【裁判日期】    890803
【裁判案由】    竊盜
【裁判全文】
臺灣高等法院刑事判決                          八十八年度上易字第四七二九號
    上  訴  人
    即  被  告  丁○○
右上訴人因竊盜案件，不服臺灣板橋地方法院八十八年度易字第一七０一號，中華民
國八十八年七月二十六日第一審判決（起訴案號：臺灣板橋地方法院檢察署八十八年
度偵字第五九二六、五八二八號），提起上訴，及臺灣雲林地方法院檢察署移送本院
併辦（案號：八十八年度偵字第四七二四號），本院判決如左：
    主  文
原判決撤銷。
丁○○連續攜帶兇器，毀越安全設備竊盜，處有期徒刑壹年陸月。
扣案之藍色砂輪切割機壹具、切割片拾貳片、老虎鉗、尖嘴鉗各壹把及手套壹付均沒
收。
    事  實
一、丁○○意圖為自己不法之所有，基於概括犯意，駕駛其向不知情之張碧惠（已據
    檢察官為不起訴處分確定）承租而來之自用小客車南下，並攜帶己有客觀上足生
    危險於人身安全之兇器砂輪切割機（含切割片，下稱砂輪機）、老虎鉗、尖嘴鉗
    ，先後為下列竊盜犯行：
（一）民國八十八年一月十一日凌晨零時許，在高雄市○○路七三七號中國石油公司
      右昌軍校加油站（下稱右昌站），戴手套，持砂輪機、老虎鉗、尖嘴鉗破壞該
      加油站之保全系統及電話線，再以砂輪機切斷鋁門窗安全設備後，自該處翻越
      侵入無人居住之加油站房屋內（無故侵入建築物部分未據告訴），並以砂輪機
      切開保險櫃，竊取櫃內置放之高速公路回數票小型車十張本二百四十本，＜單
      價新臺幣（下同）四百元，共值九萬六千元＞、電話卡二十張（單價一百元，
      共值二千元）、十元硬幣共八萬元。
（二）八十八年二月二日晚上十一時許至同年月三日凌晨二時許間（起訴書誤載為八
      十八年二月三日凌晨三時許），在雲林縣虎尾鎮○○路一三一號中國石油公司
      虎尾加油站（下稱虎尾站），戴手套，持老虎鉗、尖嘴鉗破壞電話線，敲破玻
      璃窗安全設備，自該處翻越侵入無人居住之加油站房屋（無故侵入建築物部分
      未據告訴），再破壞房間門鎖安全設備，以砂輪機切開保險櫃，竊取置於櫃內
      之高速公路回數票小型車十張本四百八十三本（單價四百元，共值十九萬三千
      二百元）、一百張本九本（單價三千八百元，共值三萬四千二百元）、大客車
      一百張本二十二本（單價四千七百五十元，共值十萬四千五百元）、聯結車一
      百張本一本（單價六千一百七十五元）、電話卡一百七十八張（單價一百元，
      共值一萬七千八百元）及現金九萬五千零十一元，並於現場遺留作案所使用過
      之切割片一片。
二、丁○○於竊得上開財物後，除將所竊得之現金及部分電話卡等物留供自己使用外
（一）於八十八年一月間某日，將其自右昌站所竊得之電話卡二十張贈予友人焦淑華
      使用；八十八年二月間，再將其竊自虎尾站之電話卡中之四十張贈予焦女。
（二）高速公路回數票部分：
  １、於八十八年一月十六日、同年月二十三日及同年二月十四日，先後以小型車十
      張本十本、一百三十餘本及九十本，另有不詳數目之小型車百張本，以低於面
      額每張四十元（十張本）、三十八元（一百張本）之三十元價格，持交張碧惠
      分別抵繳租用汽車之修車費三千元、二萬八千元之租金、二萬四千元之租金及
      約三千元之借款、違規罰鍰。其中逾抵繳之數額，張碧惠則代為轉售，並開立
      八十八年三月二日期、面額三萬元，及八十八年四月一日期、面額四萬元之支
      票交付丁○○。
  ２、張碧惠收受丁○○交付之回數票後，經由不知情之劉信宏介紹，將十張本以每
      本三百元之價格售予廖健欽（另據檢察官為不起訴處分確定）一百本。廖健欽
      旋分送六本、十四本予友人鄭偉、汪茂村，另以每本三百五十元之價格轉售予
      唐金旺十本（其中二本由唐金旺以同價轉售予不知情之游發祥，唐某與游某均
      另由檢察官偵查中）。嗣游發祥於八十八年三月三日下午三時二十四分及五時
      三十五分許，駕駛車號ＣＺ─０四０五號自用小客車，先後行經國道一號高速
      公路北向及南向泰山收費站時，以所購得之上開回數票（編號：Ｄ道八八第0
      0000000號、Ｄ道八八第00000000號）繳交通行費時，為收費
      員張彩虹、黃香箐發覺報警。員警依據車號於同日下午七時許，在中壢市○○
      路查得游發祥，並自游某汽車內起出尚未使用之回數票十張；再於同日下午七
      時三十分許，在臺北市○○路一八一號前查得唐金旺，自唐某所駕駛之車號Ｅ
      Ｚ－五三七二號小客車內起出尚未使用之四張回數票，並自基隆市○○路八十
      五巷三十四號五樓之二唐某住處起出尚未使用之七本回數票；旋在臺北市○○○路○段一一七號一樓查得廖健欽，自該處及廖某所駕駛之車號Ｑ六－０八六
      六號小客車內起出尚未使用之十本回數票；同日晚上九時許，在臺北縣新莊市
      ○○路一百號張碧惠住處起出尚未使用之七十張回數票。並循線於八十八年三
      月五日下午三時五十一分許，在臺北縣板橋市○○路○段二六九號七樓三室丁○○住處查獲陳某，並在屋內起出尚未使用之電話卡七十三張（另有回數票十
      張，非本案失竊物）及前揭張碧惠交付之面額四萬元支票一紙，於陳某所攜帶
      之皮夾內起出尚未使用之電話卡十四張、回數票十三張，復自陳某所騎乘之車
      號ＤＨＪ─九七０號輕型機車內扣得其所有供犯罪所使用及預備供犯罪所用之
      藍色砂輪機一具、切割片十一片（另有回數票三十張，非本案失竊物）、老虎
      鉗、尖嘴鉗各一把及手套一付。
  ３、張碧惠另將丁○○交付之回數票十張本，於八十八年二月八日，以每本三百元
      之價格售予呂文永（另由臺灣板橋地方法院檢察署檢察官偵查中）十本，嗣呂
      文永於八十八年三月五日下午二時十五分許，駕駛車號Ｗ三─二八五號營業用
      小客車，行經國道一號高速公路南向泰山收費站時，以所購得之上開回數票（
      編號：Ｄ道八八第00000000號）繳交通行費時，為收費員謝麗絲發覺
      報警。
  ４、張碧惠另將丁○○交付之回數票十張本，於八十八年二月二十六日，以每本三
      百元之價格售予莊耀欽（莊某購得部分已使用罄盡），莊某再以四本一千五百
      元之價格轉售張新忠（莊耀欽及張新忠均另由臺灣板橋地方法院檢察署檢察官
      偵查中）。嗣張新忠於八十八年三月五日下午二時四十五分許，駕駛車號Ｌ二
      ─五０四七號小貨車，行經國道一號高速公路南向泰山收費站時，以所購得之
      上開回數票（編號：Ｄ道八八第00000000號）繳交通行費時，為收費
      員鄭翔憶發覺報警。
（三）丁○○自行將大客車回數票十九本託由戊○○轉託柯美田，依面額每本四千七
      百五十元之價格，轉售楊武雄一本，及統元客運公司會計李麗珠十本（戊○○
      、柯美田、楊武雄、李麗珠均另案由臺灣高雄地方法院檢察署檢察官偵查及臺
      灣高雄地方法院審理中）。李麗珠旋將所購得之回數票分交統元公司司機邱元
      慶等人持以使用。嗣邱元慶於八十八年三月五日下午四時五分及四時四十一分
      許，駕駛車號ＢＢ─五二０號營業用大客車，先後行經國道一號高速公路北向
      新營及斗南收費站時，以上開回數票（編號：Ｄ優八七第00000000號
      、Ｄ優八七第00000000號）繳交通行費時，為收費員蘇淑梅、劉雅惠
      發覺報警，再為警循線查知。
三、案經內政部警察署國道公路警察局第一警察隊移送臺灣板橋地方法院檢察署檢察
    官偵查起訴＜前開二之（一）、（二）之１、２部分＞，及臺灣雲林地方法院檢
    察署檢察官自動檢舉偵查後移送本院併辦＜前開二之（三）部分＞。
    理  由
一、訊據被告丁○○固坦承持有上開失竊之高速公路回數票及電話卡，並持回數票向
    張碧惠抵扣車租之情不諱，惟否認有何竊盜犯行，辯稱：系爭查獲之回數票、電
    話卡均係一名為「己○○」者所交付，託其代為銷售，非其所竊取，其亦不知為
    贓物云云。惟查：
（一）關於右昌站及虎尾站之安全設備遭破壞，失竊回數票、電話卡、現金等情事，
      分據被害人右昌站主管乙○○、虎尾站副站長甲○○及助理站長江銘忠於警訊
      時及原審審理中指述綦詳，並有雲林縣警察局虎尾分局報案申請書、受理刑事
      案件報案三聯單、保全公司客戶損失申報單、遺失回數票清單各一紙、起獲贓
      物清單、贓物認領清冊、贓物認領保管單各二紙、贓物照片、虎尾站現場照片
      各五張附卷，及在虎尾站現場所留置之切割片一片扣案可稽。
（二）前開事實欄二部分被查獲有關被告、張碧惠、唐金旺、游發祥、張新忠、呂文
      永、楊武雄、邱元慶、李麗珠所持有，暨收費員張彩虹、黃香箐、謝麗絲、鄭
      翔憶、蘇淑梅、劉雅惠所收回之回數票，均係虎尾加油站失竊物品；廖健欽所
      持有者則為右昌站失竊物品等情，已據比對卷內前開失竊及查獲贓物清單無誤
      ，並據證人乙○○、甲○○、江銘忠、張彩虹、黃香箐、蘇淑梅、劉雅惠指證
      甚詳。而各該回數票均來自被告所交付轉售等事實，復據各相關證人張碧惠、
      廖健欽、唐金旺、游發祥、張新忠、莊耀欽、呂文永、楊武雄、邱元慶、李麗
      珠、柯美田及戊○○等指證歷歷，互核均相符合。被告亦自承曾將各該回數票
      交付張碧惠及戊○○代為銷售屬實，並有自被告處所起出張碧惠簽發之面額四
      萬元之支票一紙及另紙面額三萬元之支票存根可憑，足證本件虎尾站及右昌站
      之失竊物品確係經由被告流出使用，堪以認定。
（三）茲所應查明者，乃各該贓物是否為被告所行竊？訊據被告雖矢口否認行竊，然
      查：
  １、被告所指「己○○」者，經本院依其所述特徵調取口卡查證結果，被告並未能
      具體指出究係何人為是，致無從查證。再者，被告固指稱「己○○」將竊得之
      回數票交其出售，惟依前開已確定之事實計算，經由被告交予張碧惠者，計達
      價值十二萬八千元之回數票（抵繳租金等共五萬八千元及張碧惠開立支票部分
      之七萬元），以被告與張碧惠所言，每張三十元計價，則應已達四千二百餘張
      ，合十張本四百二十餘本；至於交戊○○出售者為大客車回數票計十九本；又
      被告自白曾送予焦淑華六十張電話卡等語（見第五九二六號偵查卷第七十七頁
      背面），並有該電話卡照片一張、焦淑華指證信函一紙附卷可憑（見第五九二
      六號偵查卷第八十八、九十一頁），連同被告自己被查獲時所起出之八十七張
      ，共有一百四十七張。而本件右昌站及虎尾站總共失竊一百九十八張電話卡、
      、回數票小型車十張本七百二十三本、一百張本九本、大客車一百張本二十二
      本、聯結車一百張本一本及現金，以被告持以交付或自己持有者計之，電話卡
      已逾七成、回數票小型車十張本已逾六成、大客車則近九成，被告竟得以將電
      話卡六十張贈予友人，且對於出售所得款項應如何交予「己○○」一節，復未
      能說明，此顯與常理不合。是所辯「己○○」交付其出售云云，顯為卸責飾詞
      ，不足採信。
  ２、扣案本件自虎尾站扣得竊賊遺留之切割片一片，與員警自被告機車內起出被告
      所有之切割片中十片未貼標籤之新品，經本院受命法官當庭勘驗結果，係屬相
      同，且均標有「台研」字樣等情，有本院八十八年十一月十九日訊問筆錄可憑
      。被告雖以切割片均係通用者置辯，惟查，其餘自被告機車起出之另一片切割
      片則與前開十片不同，且貼有標籤，顯見被告所辯通用一節，尚非可採。再者
      ，被告原於其弟丙○○經營之鐵工廠內從事鐵工之工作，為習於使用砂輪機之
      人，惟被告係於八十七年間陸續至丙○○工廠工作，且工作時均使用工廠內之
      工具等節，業據證人丙○○證述明確（見第五九二六號偵查卷第一０二頁、第
      一０三頁及原審卷第四十一頁），顯見被告並無自備砂輪機、切割片、老虎鉗
      及尖嘴鉗等工具之必要。而被告於八十八年三月五日下午為警查得時，竟於其
      騎乘之機車內起出藍色砂輪機一具、切割片十一片、老虎鉗、尖嘴鉗各一把及
      手套一付等工具，應非其工作所需。至於被告雖於警訊辯稱因伊另承包工程，
      故須用到切割機、切割片等云云，然其於警訊中謂不知委託人劉銘興之電話，
      已與常情有悖，矧其亦自承係在八十七年十一月承包云云（見第五九二六號偵
      查卷第七十九、八十頁），是焉有迄至八十八年三月五日仍將上開工具置於機
      車內，且十一片之切割片尚有十片係屬新品之理？足見上開工具係被告所有用
      以或預備用以行竊之物無疑。
  ３、至於被告於偵查及原審所提出之不在場證明，辯稱：其無法確定八十八年一月
      十一日人在何處；同年二月三日其人在臺北，曾於凌晨三點半前往板橋好樂迪
      登記找女友謝維綸唱歌云云。經查卷附被告向證人張碧惠租車之切結書所載，
      被告曾於八十八年一月九日至十二日及同年一月二十三日至二月六日間租用汽
      車使用。而經訊據證人謝維綸證稱：伊與被告於八十八年一月九日租車經由中
      橫到南部玩，曾在高雄與被告友人戊○○會面，夜晚在高雄某家飯店住宿時，
      被告有段時間離開飯店未與伊在一起等情（見第五九二六號偵查卷第三十六頁
      背面至第三十七頁），足見被告於八十八年一月九日至同年月十二日租車期間
      ，曾至高雄市，且其晚間離開飯店行蹤不明之時間，恰與右昌站失竊時間相符
    ，被告空言不記得當時人在何處云云，顯屬虛詞。至於虎尾站營業時間係到晚
      上十時，到結完帳人員離開，約在晚間十時三十分至十一時許，八十八年二月
      三日係保全公司巡邏時發現失竊，而通知加油站人員，該人員到場時是二月三
      日凌晨三時，該加油站原有三個金櫃，有二個金櫃遭切割，其中一個金櫃切割
      時間須很久等情，已據證人即虎尾站副站長甲○○於原審供證明確（見原審卷
      第補十八頁），是由上研判，虎尾之遭竊時間應係八十八年二月二日晚上十一
      時許至翌日凌晨二時許間，公訴人認係八十八年二月三日凌晨三時許，尚有誤
      會。而核諸證人謝維綸於原審證稱：八十八年二月三日凌晨二點多，被告打電
      話給伊，稱其人不在臺北，至凌晨四點十五分被告始在板橋市○○路七十六號
      伊打工之酒店出現，再與伊同至板橋好樂迪等語（見原審卷第五十五頁），益
      證被告於虎尾加油站竊案發生時，並未在台北，是被告所言不實。且深夜時段
      ，自虎尾至板橋，於高速公路以高速行車，二、三小時之內即可抵達，並非不
      可能。從而，難認被告於本件兩次竊案發生時間有不在場證明。
    此外復有藍色砂輪機一具、切割片共十二片、老虎鉗、尖嘴鉗各一把及手套一付
    扣案可資佐證。本案事證明確，被告犯行堪以認定，應依法論科。
二、按砂輪機、老虎鉗、尖嘴鉗均係客觀上足以用為實施強暴、脅迫或抵抗行為，而
    危害人之生命、身體安全之器械，自屬兇器。被告攜帶前開器械毀壞加油站之安
    全設備，翻行越入內行竊，核其所為，係犯刑法第三百二十一條第一項第三款、
    第二款之攜帶兇器，毀越安全設備竊盜罪。被告先後兩次竊盜犯行，時間緊接，
    手段相若，而犯同一罪名，顯係基於概括之犯意為之，為連續犯，應依刑法第五
    十六條規定以一罪論，並加重其刑。原審據以論罪科刑，原非無見，被告上訴意
    旨空言否認犯罪，固無理由，惟原審未及就前開事實欄一之（二）之３、４及（
    三）所查得之贓物部分為審酌，尚有未洽，應由本院將原判決撤銷改判。爰審酌
    被告素行不佳（其甫因犯搶奪罪，經判處有期徒刑一年，現在監執行，有其執行
    指揮書附卷可參），不思正業，一再行竊，情節非輕，且所竊財物價值達數十萬
    元，非屬微額，及其犯罪後猶砌詞狡卸，毫無悔意等一切情狀，量處如主文所示
    之刑，以示懲儆。
三、至扣案藍色砂輪機一具、切割片二片（已使用者，一片為虎尾站現場遺置者，一
    片自被告機車起出）、老虎鉗、尖嘴鉗各一把及手套一付，係供犯罪所用之物，
    至於切割片十片（新品，自被告機車起出）係預備供犯罪所用之物，均屬被告所
    有，併依法宣告沒收。
據上論斷，應依刑事訴訟法第三百六十九條第一項前段、第三百六十四條、第二百九
十九條第一項前段，刑法第五十六條、第三百二十一條第一項第二款、第三款、第三
十八條第一項第二款，判決如主文。
本案經檢察官柯麗鈴到庭執行職務。
中      華      民      國     八十九      年      八      月     三    日
                                 臺灣高等法院刑事第五庭
                                     審判長法  官  曾  德  水
                                           法  官  楊  貴  雄
                                           法  官  林  立  華
右正本證明與原本無異。
不得上訴。
                                           書記官  廖  月  女
中      華      民      國     八十九      年      八      月     九    日
附錄本判決論罪科刑法條：
刑法第三百二十一條第一項第二款、第三款：
犯竊盜罪而有左列情形之一者，處六月以上五年以下有期徒刑：
二、毀越門扇、牆垣或其他安全設備而犯之者。
三、攜帶兇器而犯之者。


司法院資訊處製作；財團法人民間司法改革基金會備份。
